臺灣桃園地方法院刑事判決
110年度訴字第1217號
公  訴  人  臺灣桃園地方檢察署檢察官 
被      告  詹靖華


選任辯護人  葉慶人律師
            楊偉毓律師
            林祐增律師
上列被告因違反毒品危害防制條例案件，經檢察官提起公訴（10
9年度偵字第37330號），本院判決如下：
    主  文
詹靖華販賣第三級毒品，未遂，處有期徒刑壹年玖月。
扣案如附表編號㈠、㈡所示之物均沒收。
    事  實
一、詹靖華明知「4-甲基甲基卡西酮」(4-methylmethcathinone
    、Mephedrone、4-MMC)為毒品危害防制條例第2條第2項第3款
    所列管之第三級毒品，依法不得販賣，竟仍基於販賣第三級毒
    品以牟利之犯意，於民國109年12月6日晚間10時許，在通訊
    軟體WeChat「2020光啊」群組內，以暱稱「葵」發表「桃園
    營（咖啡圖示）（煙圖示）（棒棒糖圖示）」之訊息，以此
    兜售摻有第三級毒品「4-甲基甲基卡西酮」之毒品咖啡包。
    適有桃園市政府警察局刑事警察大隊分隊長蘇建穎執行網路巡
    邏發現，旋加入詹靖華之上開微信帳號，約定於109年12月7日
    上午9時許，在桃園市桃園區長春路（起訴書誤載為永春路
    ，應予更正）35號前，以新臺幣（下同）9,000元之代價，
    交易20包毒品咖啡包。嗣於同日上午9時25分許，詹靖華到達
    雙方約定之交易地點後，向喬裝員警表示毒品咖啡包之放置
    位置，經喬裝員警檢視確為毒品咖啡包後，旋即表明身分將
    詹靖華當場逮捕而販賣未遂，並扣得毒品咖啡包20包（詳如
    附表編號㈠）、行動電話1支（詳如附表編號㈡）。
二、案經桃園市政府警察局平鎮分局報請臺灣桃園地方檢察署檢
    察官偵查起訴。
    理  由
壹、證據能力：
一、按被告以外之人於審判外之陳述，雖不符刑事訴訟法第159
    條之1至之4等4條之規定，而經當事人於審判程序同意作為
    證據，法院審酌該言詞陳述或書面陳述作成時之情況，認為
    適當者，亦得為證據；當事人、代理人或辯護人於法院調查
    證據時，知有刑事訴訟法第159條第1項不得為證據之情形，
    而未於言詞辯論終結前聲明異議者，視為有前項之同意，同
    法第159條之5定有明文。立法意旨在於傳聞證據未經當事人
    之反對詰問予以核實，原則上先予排除。惟若當事人已放棄
    反對詰問權，於審判程序中表明同意該等傳聞證據可作為證
    據；或於言詞辯論終結前未聲明異議，基於尊重當事人對傳
    聞證據之處分權，及證據資料愈豐富，愈有助於真實發見之
    理念，且強化言詞辯論主義，使訴訟程序得以順暢進行，上
    開傳聞證據亦均具有證據能力。經查：本案檢察官、被告詹
    靖華及其辯護人於本院準備程序時，就本判決所引用審判外
    之言詞或書面陳述，均同意將之作為證據（110年訴字第121
    7號卷，下稱訴字卷，第72至73頁），亦未於言詞辯論終結
    前聲明異議，本院審酌上開證據資料製作時之情況，尚無違
    法取得及證明力明顯過低之瑕疵，認以之作為證據應屬適當
    ，且上開各該證據均經本院於審判期日依法進行證據之調查
    、辯論，被告於訴訟上之防禦權，已受保障，故上開證據資
    料均有證據能力。
二、另本院以下所引用之非供述證據，均與本案事實具有自然關
    聯性，且核屬書證、物證性質，又查無事證足認有違背法定
    程序或經偽造、變造所取得等證據排除之情事，復經本院依
    刑事訴訟法第164條、第165條踐行物證、書證之調查程序，
    況公訴人、被告及其辯護人對此部分之證據能力亦均不爭執
    ，是堪認均有證據能力。
貳、實體部分：
一、認定事實之理由及依據：
㈠、上揭犯罪事實，業據被告詹靖華於警詢、偵查、本院準備程
    序及審理程序均坦承不諱（109年度偵字第37330號卷，下稱
    偵字卷，第17至24、89至91頁；訴字卷，第70至71、118頁
    ），復有桃園市政府警察局平鎮分局搜索扣押筆錄、扣押物
    品目錄表、桃園市○○○○○○鎮○○○○○○○○○○○○○號對照表、桃園
    市政府警察局平鎮分局查獲毒品危害防制條例案「毒品」初
    步鑑驗報告單、桃園市政府警察局平鎮分局查獲施用（持有
    ）毒品案件經過情形紀錄表、職務報告、WeChat對話紀錄擷
    圖、刑案現場照片、扣押物品照片（偵字卷，第25至28、31
    、49至52、59至72頁）在卷可稽，另有扣案如附表編號㈠所
    示之物為憑，且前揭扣案物經送鑑驗，確均檢出含有第三級
    毒品4-甲基甲基卡西酮成分，此有內政部警政署刑事警察局
    110年3月2日刑鑑字第1100001720號鑑定書（偵字卷，第109
    頁）附卷可憑，足認被告之自白與真實相符，上情自堪認定
    。
㈡、按販賣毒品之所謂販賣行為，須行為人主觀上有營利意圖，
    且客觀上有販入或賣出毒品行為，即足構成，至於實際上是
    否已經獲利，則非所問；必也始終無營利之意思，而以原價
    或低於原價有償讓與他人，方難謂為販賣行為，而僅得以轉
    讓罪論處（參照最高法院93年度台上字第1651號判決）。另
    按毒品本無一定之公定價格，而每次買賣之價格，或隨供需
    雙方之資力、關係之深淺、需求之數量、貨源之充裕與否、
    販賣者對於資金之需求程度，以及政府查緝之態度，進而為
    各種不同之風險評估，而為機動性之調整，是其價格標準，
    自非一成不變，且販賣者從各種「價差」或「量差」或「純
    度」謀取利潤方式，亦有差異，然其所圖利益之非法販賣行
    為目的，則無二致。而一般民眾普遍認知毒品為非法交易，
    向為政府查禁重罰，衡諸常情，倘非有利可圖，絕無平白甘
    冒被查獲重罰風險之理，從而，舉凡其有償交易，除足反證
    其確另基於某種非圖利本意之關係外，通常尚難因無法查悉
    其買進、賣出之差價，而推諉無營利之意思，或阻卻販賣犯
    行之追訴。故凡為販賣之不法行為者，其販入之價格必較售
    出之價格低廉，而有從中賺取買賣差價牟利之意圖及事實，
    應屬符合論理法則而不違背社會通常經驗之合理判斷。被告
    為智識正常之人，對於毒品交易為檢警機關嚴予取締之犯罪
    當知之甚稔，苟無利可圖，應無甘冒被查緝法辦重刑之極大
    風險而為之，從而，本案被告之販賣毒品犯行，確係為從中
    牟利，堪認被告主觀上具有營利之意圖無訛。
㈢、綜上，本案事證明確，被告上開犯行堪以認定，應予依法論
    科。
二、論罪科刑：
㈠、按刑事偵查技術上所謂之「釣魚」，係指對於原已犯罪或具
    有犯罪故意之人，以設計引誘之方式，迎合其要求，使其暴
    露犯罪事證，再加以逮捕或偵辦者而言。此乃純屬偵查犯罪
    技巧之範疇，並未違反憲法對於基本人權之保障，且於公共
    利益之維護有其必要性。警方為求破案，授意執勤員警佯裝
    購毒而與毒販聯繫，經毒販允諾，依約攜帶毒品交付予佯裝
    購毒之人，旋為埋伏警員當場查獲者，於此誘捕偵查案件，
    販毒者雖有販毒之故意，且依約攜帶毒品前往交付，並已著
    手實施販毒之行為，然因係受警員引誘偽稱欲購買毒品，警
    員原無買受毒品之意思，其虛與買賣毒品，意在辦案，以求
    人贓俱獲，伺機逮捕，實際上不能真正完成買賣毒品之行為
    ，而應僅論以販賣毒品未遂罪（最高法院93年度台上字第11
    59號判決、最高法院85年度第4次刑庭會議決議意旨參照）
    。又按4-甲基甲基卡西酮屬毒品危害防制條例第2條第2項第
    3款所規定之第三級毒品，依法不得販賣，而本案係由警員
    佯裝購毒者而遭查獲，未完成第三級毒品毒品交易行為，是
    核被告所為，係犯毒品危害防制條例第4條第6項、第3項之
    販賣第三級毒品未遂罪。又因被告販賣前所持有之第三級毒
    品之純質淨重無證據已達5公克以上，是其於販賣第三級毒
    品前之持有行為並不構成犯罪，自無持有第三級毒品之低度
    行為應為販賣之高度行為所吸收之吸收關係存在。
㈡、被告已著手實施販賣第三級毒品之犯行，惟未生販出毒品之
    結果，其犯罪尚屬未遂，爰依刑法第25條第2項之規定，按
    既遂犯之刑度減輕其刑。
㈢、次按毒品危害防制條例第17條第2項規定：「犯第4條至第8條
    之罪於偵查及審判中均自白者，減輕其刑」，其立法目的係
    為使犯該條例第4條至第8條案件之刑事訴訟程序儘早確定，
    並鼓勵被告自白認罪，以開啟其自新之路，爰對犯上開罪名
    之被告，於偵查及審判中均自白時，採行寬厚之刑事政策。
    所謂「自白」乃指被告於刑事追訴機關發覺其犯行後，自動
    供述不利於己之犯罪事實之謂（最高法院101年度台上字第4
    73號判決參照）。經查，被告於警詢、偵查中均坦承販賣第
    三級毒品未遂等情（偵字卷，第17至23、89至91頁），於本
    院審理中亦坦承販賣第三級毒品未遂罪（訴字卷，第117至1
    18頁），爰依毒品危害防制條例第17條第2項之規定，減輕
    其刑，並依法再遞減其刑。
㈣、至被告之辯護人雖就被告所犯之罪，請求依刑法第59條規定
    減輕其刑云云，然查：刑法第59條規定之酌量減輕其刑，必
    須犯罪另有特殊之原因與環境，在客觀上足以引起一般同情
    ，認為即使予以宣告法定最低度刑，猶嫌過重者，始有其適
    用。此所謂法定最低度刑，固包括法定最低本刑；惟遇有其
    他法定減輕之事由時，則應係指適用其他法定減輕事由減輕
    其刑後之最低度刑而言。是倘被告適用法定減輕事由減輕其
    刑後，猶認其犯罪之情狀顯可憫恕，即使科以該減輕後之最
    低度刑仍嫌過重者，始得適用刑法第59條規定酌量減輕其刑
    （最高法院100年度台上字第1553號判決意旨參照）。然酌
    以本件被告欲販賣之第三級毒品對社會治安危害非輕，其所
    為犯行並無特殊之原因與環境，在客觀上顯不足以引起一般
    同情，況本院審酌被告所犯販賣第三級毒品未遂罪之犯行，
    業已適用刑法第25條第2項減輕其刑，再依毒品危害防制條
    例第17條第2項予以遞減輕其刑，要已無情輕法重之憾；且
    本件被告之犯罪動機、情節及犯後態度等情狀，誠屬刑法第
    57條於法定刑內為科刑輕重之標準，並非酌量減輕其刑之事
    由，是本件於客觀上尚難認足以引起一般人之同情，被告之
    犯罪情狀亦無顯可憫恕之處，自無援引刑法第59條規定予以
    酌減其刑之餘地，是辯護人此部分之主張，本院不予採之。
㈤、又按毒品危害防制條例第17條第1項所稱「供出毒品來源，因
    而查獲其他正犯或共犯者」，係指犯罪行為人供出毒品來源
    之對向性正犯，或與其具有共同正犯、共犯（教唆犯、幫助
    犯)關係之毒品由來之人的相關資料，使調查或偵查犯罪之
    公務員得據以對之發動調查或偵查程序，並因此而確實查獲
    其人、其犯行者，始屬之。查本件並未因被告之供述而查獲
    上游，此有桃園市政府警察局平鎮分局110年11月30日平警
    分刑字第1100040356號函、桃園地檢署110年11月22日桃檢
    維知109偵37330字第1109117430號函（訴字卷，第35、63至
    65頁）在卷可參。是以，本件並未因被告之供述而查獲其他
    正犯或共犯，自無依毒品危害防制條例第17條第1項規定減
    輕或免除其刑之餘地。
㈥、被告前因不能安全駕駛案件，經本院以109年度桃交簡字第16
    4號判決判處有期徒刑2月，嗣於109年6月2日易科罰金執行
    完畢，此有臺灣高等法院被告前案紀錄表在卷可稽，被告於
    前開有期徒刑執行完畢後，5年內故意再犯本件有期徒刑以
    上之罪，為累犯，又參諸司法院釋字第775號解釋意旨，審
    酌被告上開前案，罪質與本件迥異，二者不法關聯性甚微，
    且起訴書亦未記載被告之前案與本件間究具有何關聯，而可
    據以認定被告有特別惡性及對刑罰反應力薄弱之具體事由，
    復衡酌被告之犯罪情節，倘若一概加重法定最低本刑，將致
    生被告所受之刑罰超過其於本案所應負擔之罪責，對其人身
    自由不免造成過苛之侵害，為避免發生罪刑不相當之情形，
    就本件個案，爰不依上開規定加重其刑，併予指明。
㈦、又被告有上開前案紀錄，且係於109年6月2日易科罰金執行完
    畢，顯不符刑法第74條第1項「一、未曾因故意犯罪受有期
    徒刑以上刑之宣告者。二、前因故意犯罪受有期徒刑以上刑
    之宣告，執行完畢或赦免後，五年以內未曾因故意犯罪受有
    期徒刑以上刑之宣告者。」之規定，本院自無從宣告緩刑，
    附此敘明。
㈧、爰審酌被告正值青盛之年，不思努力進取，且明知毒品對於
    身心健康有莫大之戕害，竟為牟圖私利，而為本案販賣毒品
    之犯行，危害國民身心健康及社會風氣，自值非難，惟念及
    被告犯後始終坦承犯行，並有悔悟之意，且未及販出毒品，
    尚未產生實質危害，暨兼衡其素行、生活狀況、智識程度、
    犯罪之動機等一切情狀，量處如主文所示之刑，以資懲儆。
三、沒收：
㈠、扣案如附表編號㈠所示之毒品咖啡包均含有第三級毒品4-甲基
    甲基卡西酮成分，雖不在毒品危害防制條例第18條第1項所
    列應予沒收銷燬之毒品種類內，惟既仍具有違禁物之性質，
    自應依刑法第38條第1項之規定，均宣告沒收。另裝盛上開
    毒品之外包裝袋，因依該等扣案物之狀態及現今所採行之鑑
    驗方法，仍會殘留微量毒品，難以與所附著之包裝袋析離，
    故應將之一體視為毒品，同依刑法第38條第1項之規定宣告
    沒收。至於毒品鑑驗時所耗損之部分，因已用罄不存在，自
    不得再宣告沒收。
㈡、扣案如附表編號㈡所示之行動電話1支，係被告用於聯繫本案
    販賣第三級毒品事宜之物，且無刑法第38條之2第2項所列之
    情形，爰依毒品危害防制條例第19條第1項規定諭知沒收。
據上論斷，應依刑事訴訟法第299條第1項前段，毒品危害防制條
例第4條第6項、第3項、第17條第2項、第19條第1項，刑法第11
條、第25條第2項、第38條第1項，判決如主文。
本案經檢察官王晴怡提起公訴，檢察官林奕瑋到庭執行職務。
中　　華　　民　　國　　111 　年　　7 　　月　　28　　日
                  刑事第十七庭審判長法　官  張明道
                                    法　官  李思緯
                                    法　官  張英尉　
以上正本證明與原本無異。
如不服本判決應於收受判決後20日內向本院提出上訴書狀，並應
敘述具體理由。其未敘述上訴理由者，應於上訴期間屆滿後20日
內向本院補提理由書(均須按他造當事人之人數附繕本)「切勿逕
送上級法院」。 
     　　　　　　　　　　　　　　 　書記官　李芝菁　　　
中　　華　　民　　國　　111 　年　　7 　　月　　29　　日
附錄論罪科刑法條：
毒品危害防制條例第4條
製造、運輸、販賣第一級毒品者，處死刑或無期徒刑；處無期徒
刑者，得併科新臺幣3千萬元以下罰金。
製造、運輸、販賣第二級毒品者，處無期徒刑或10年以上有期徒
刑，得併科新臺幣1千5百萬元以下罰金。
製造、運輸、販賣第三級毒品者，處7年以上有期徒刑，得併科
新臺幣1千萬元以下罰金。
製造、運輸、販賣第四級毒品者，處5年以上12年以下有期徒刑
，得併科新臺幣5百萬元以下罰金。
製造、運輸、販賣專供製造或施用毒品之器具者，處1年以上7年
以下有期徒刑，得併科新臺幣1百50萬元以下罰金。
前五項之未遂犯罰之。

附表：
編號 物品名稱 數量 沒收依據 備註  ㈠ 毒品咖啡包 20包 刑法第38條第1項 【鑑定報告】 內政部警政署刑事警察局110年3月2日刑鑑字第1100001720號鑑定書 【鑑定結果】 一、送驗證物：現場編號109FF-605，毒品咖啡包（LV字樣），20包，本局另分別予以編號1至20。 二、編號1至20：經檢視均為紫紅花色外包裝，外觀型態均相似。 ㈠、驗前總毛重187.37公克(包裝總重約23.60公克），驗前總淨重約163.77公克。 ㈡、隨機抽取編號9鑑定：經檢視內含橘紅色粉末。 １、淨重7.97公克，取2.86公克鑑定用罄，餘5.11公克。 ２、檢出第三級毒品"4-甲基甲基卡西酮"(4-methylmethcathinone、Mephedrone、4-MMC)成分。 ３、測得純度約2％。 ㈢、依據抽測純度值，推估編號1至20均含4-甲基甲基卡西酮之驗前總純質淨重約3.27公克。  ㈡ IPHONE XR（門號：0000000000號；IMEI：000000000000000號，含SIM卡1張） 1支 毒品危害防制條例第19條第1 項